【裁判字號】    97,訴,513
【裁判日期】    970925
【裁判案由】    強盜
【裁判全文】
臺灣桃園地方法院刑事判決               97年度訴字第513號
公  訴  人  臺灣桃園地方法院檢察署檢察官
被      告  甲○○
                      之3號6.
選任辯護人  徐澎生律師
被      告  乙○○
指定辯護人  本院公設辯護人林銘宏
被      告  戊○○
指定辯護人  本院公設辯護人林銘宏
上列被告因強盜案件，經檢察官提起公訴（96年度偵字第16670
號），本院判決如下︰
    主  文
甲○○、乙○○、戊○○共同以強暴之方式剝人之行動自由，甲○○處有期徒刑肆月，乙○○、戊○○各處有期徒刑貳月，如易
科罰金均以新台幣壹仟元折算壹日。
    事  實
一、緣甲○○與丙○○之間存有不詳之糾紛，甲○○亟思將丙○○引誘至其擔任保全工作之位在桃園縣觀音鄉○○○路6號
    甲○○擔任警衛之立弘生化科技有限公司（下稱立弘公司，
    其為昌隆保全公司派駐在立弘公司之保全員），藉由控制郵
    垂增行動自由之方式，以解決上開糾紛，乃自民國96年6 月
    17 日18 時10分許起迄至96年6 月18日1 時16分許止，以其
    0000000000門號手機與丙○○之0000000000門號手機密切聯
    繫，約丙○○至立弘公司警衛室商議，並要求丙○○順道買
    飲料至立弘公司警衛室，同時，甲○○連絡其之友人乙○○
    、戊○○（戊○○為立弘公司員工）於96年6 月17日晚間8
    、9 時許即先至立弘公司警衛室，三人共同商議待甲○○引
    誘丙○○至立弘公司後，以強暴手段控制丙○○之行動自由
    ，並再向警方誣控丙○○翻牆至立弘公司竊盜（誣告部分未
    據起訴，應由檢察官另案偵辦之）。丙○○不知有詐，乃於
    96年6 月18日1 時16分左右到達立弘公司警衛室，甲○○、
    乙○○、戊○○藉口看見邱增垂翻牆進入立弘公司，企圖竊
    盜該公司財物，嚇令丙○○同行，以查看該公司監視器畫面
    ，待渠一行人走至立弘公司大門口圍牆附近，甲○○以保全
    公司所有之三節警棍、乙○○以保全公司所有之塑膠警棍共
    同毆打丙○○，致其受有右前胸、右腳膝蓋部位之外傷（傷
    害部分未據告訴），此時戊○○跑至立弘公司警衛室拿取該
    公司所有之膠帶，回至上開現場，由其與甲○○共同將已為
    甲○○、乙○○制服之丙○○之雙手反綁在後，甲○○、乙○○、戊○○三人再將丙○○帶至立弘立公司警衛室門口前
    方，由乙○○將已雙手反綁之丙○○壓在地上，甲○○以電
    話向警方誣控抓到竊盜現行犯，嗣並與乙○○、戊○○共同
    看管丙○○，以此方式剝奪丙○○之行動自由約半小時，直
    至警方獲報趕至現場為止。
二、案經丙○○訴由桃園縣政府警察局大園分局報告臺灣桃園地
    方法院檢察署檢察官偵查起訴。
    理  由
一、訊據被告甲○○、乙○○、戊○○固不否認在警方來之前，
    被告乙○○以塑膠警棍毆打告訴人丙○○，又被告戊○○以
    膠帶捆綁告訴人，渠三被告並將告訴人帶至立弘公司警衛室
    前方，由被告乙○○將告訴人壓在地上之事實，然矢口否認
    犯行，被告甲○○、乙○○、戊○○均辯稱：告訴人於96年
    6 月18日凌晨翻牆入立弘公司意圖行竊，所以渠等三人才會
    將告訴人制服，並報警處理云云。惟查：
(一)、證據能力方面：
    (1)公設辯護人否認證人丙○○之警訊證據能力，經核證人丙○○之警訊證詞，核無刑事訴訟法第159 條之3 所列各款
      情形，依該法第159 條第1 項規定，自無證據能力。
    (2)被告甲○○、乙○○、戊○○之警訊供詞，對渠等本身以
      外之被告而言，均屬警訊證詞，渠等被告、辯護人、公設
      辯護人均未於言詞辯論終結前聲明異議，是依刑事訴訟法
      第159 條之5 第2 項之規定具有證據能力。
    (3)被告甲○○之辯護人否定本件測謊報告之證據能力，然查
      ，被告乙○○、戊○○、告訴人分別於96年12月4 日、96
      年12月13日、97年1 月10日至內政部警政署刑事警察局接
      受測謊前，在該局簽立測謊儀器測試具結書，表示其出於
      自由意志接受測謊，並且睡眠、目前身心狀況良好，並皆
      同意接受測謊鑑定，始接受該局人員之測謊。又按「．．
      ．查測謊鑑定究竟有無證據能力，刑事訴訟法並無明文規
      定，惟實務上，送鑑單位依刑事訴訟法第二百零八條第一
      項規定，囑託法務部調查局或內政部警政署刑事警察局為
      測謊檢查，受囑託機關就檢查結果，以該機關名義函覆原
      囑託之送鑑單位，該測謊檢查結果之書面報告，即係受囑
      託機關之鑑定報告，該機關之鑑定報告，形式上若符合測
      謊基本程式要件，包括：(一)經受測人同意配合，並已告知
      得拒絕受測，以減輕受測者不必要之壓力。(二)測謊員須經
      良好之專業訓練與相當之經驗。(三)測謊儀器品質良好且運
      作正常。(四)受測人身心及意識狀態正常。(五)測謊環境良好
      ，無不當之外力干擾等要件，始賦予證據能力，非謂機關
      之鑑定報告書當然有證據能力；而具上述形式之證據能力
      者，始得為實質之價值判斷，必符合待證事實需求者，方
      具證明力」最高法院96年度台上字第3991號判決闡述甚明
      （同院96 年 度台上字第3904號判決亦持相同之見解）。
      內政部警政署刑事警察局上開測謊過程參考資料包括：
      該局測謊鑑定說明書、測謊鑑定資料表、測謊儀器測
      試具結書、測謊圖譜分析量化表、生理紀錄圖（含呼
      吸、膚電、脈搏），符合最高法院上開判決揭示之上開測
      謊基本程式要件，是以，內政部警政署刑事警察局之本案
      測謊鑑定成果當具證據能力。
(二)、實體方面：(1)、被告甲○○自96年6 月17日18時10分許起迄
    至96年6 月18日1 時16分許止，以其0000000000門號手機與
    告訴人之0000000000門號手機密切聯繫，期間共聯繫達8 通
    之多，而其中甚且有通話長達103 秒、82秒、87秒之久者，
    此有該二門號之通聯紀錄附卷可稽，而依該二門號之通聯紀
    錄相互參照顯示，立弘公司附近之基地台位址在觀音鄉○○
    村○○街396 、398 號5 樓閣樓，告訴人之基地台於96年6
    月18日1 時1 分許即已到達該址，該二人相互通聯之最後一
    通時間為96年6 月18日1 時16分許，基地台位址均在觀音鄉
    ○○村○○街396 、398 號5 樓閣樓，可見告訴人於到達立
    弘公司前夕尚與被告甲○○電話通聯，嗣後到達立弘公司後
    ，旋即為被告等三人所控制行動自由，此與一般小偷唯恐在
    被害人之前曝露行藏，而避免在行竊之前與熟識之被害人相
    互聯絡之情形大異其趣，顯然告訴人並無行竊之可能，被告
    三人所稱告訴人翻牆進入立弘公司殆與常情相悖，而告訴人
    既與被告甲○○熟識，並在案發前本已密切聯繫，尤無翻牆
    進入立弘公司之必要。(2)、被告甲○○於歷次警、偵訊中，
    均否認在案發前認識告訴人，並否認曾以其0000000000門號
    手機與告訴人之0000000000門號手機聯繫，可見其亟欲撇清
    與告訴人於案發前即已認識，並熟識到可在上開短短不到半
    日之期間內密切通聯之事實，此無非欲以加強其身負立弘公
    司保全工作之公正超然性，而使檢、警對其報案指稱告訴人
    翻牆進入立弘公司意圖行竊乙節深信不疑，然此明顯與事實
    不合，直至本院審理期間，其始又改稱其不承認認識告訴人
    係因為其不想承認有一作賊之友人云云，可見其之辯詞之無
    可採信。(3)、告訴人為被告甲○○、乙○○、戊○○三人毆
    打、壓制、反綁等剝奪其行動自由之上開詳情，業據證人即
    告訴人丙○○於本院97年8 月21日審理時證述明確。證人即
    被告乙○○、戊○○於同日接受隔離訊問時，雖對於：渠
    二人之何人先到達立弘公司警衛室、渠二人係96年6 月17
    日晚間幾點到達、被告甲○○係96年6 月17日19時或23時
    之正點外出警衛室巡邏、僅被告甲○○一人看見告訴人翻
    牆進立弘公司或被告三人均有看見該景、被告三人追到告
    訴人時告訴人有無反抗渠三人之逮捕、被告戊○○綁告訴
    人時告訴人係被壓在地下滾來滾去或係站姿等詳情，均所證
    相矛盾，然渠二人對於告訴人為被告甲○○、乙○○、戊○○三人毆打、壓制、反綁等剝奪其行動自由之情，則所證均
    與證人丙○○所證相符。(4)、被告乙○○、戊○○於本院97
    年8 月21 日 審理時各稱其等到達立弘公司警衛室之時間係
    96年6 月17 日19 時、21時許，被告乙○○稱除96年6 月17
    日19時許，被告甲○○曾外出巡邏外，渠三被告均一起在警
    衛室內或外面聊天，被告戊○○則稱除96年6 月17日23時許
    ，被告甲○○曾外出巡邏外，渠三被告均一起在警衛室內或
    外面聊天，可見渠三被告自96年6 月17日晚間起至96年6 月
    18日凌晨案發止，在一起之時間甚長，而被告甲○○卻在渠
    三人在一起之期間內即自96年6 月17日18時10分許起迄至96
    年6 月18日1時16 分許止，以其0000000000門號手機與告訴
    人之0000000000門號手機密切聯繫，被告乙○○、戊○○斷
    無不知之理，可見渠二人對於被告甲○○以電話引誘告訴人
    至立弘公司之計畫知之甚詳，並在告訴人來至立弘公司警衛
    室後，共同藉口並編撰看見告訴人翻越圍牆意圖行竊，進而
    共同實施妨害其自由之分擔行為。至被告乙○○、戊○○於
    本院97年8 月21日審理時以證人身分證稱不知被告甲○○在
    上開期間內有與人密集電話通聯云云，則無足採信。(5)、告
    訴人於本院證稱其在與被告甲○○電話聯絡中，甲○○有叫
    伊買幾罐飲料過去立弘公司警衛室，此有警方至桃園縣觀音
    鄉○○路○段與往大同一路之產業道路之7-11超商之監視器
    翻拍照片2 幀及告訴人提供之7-11超商之發票1 紙在卷可憑
    ，更足印證告訴人絕非意欲至立弘公司行竊。至證人即到場
    警員丁○○於本院97年9 月11日審理時雖證稱警方到現場之
    後，丙○○講說甲○○請其買飲料到他們立弘公司，當時警
    方有檢視警衛室及周遭看有沒有飲料，也有去檢查警衛室的
    廁所，然沒有找到飲料罐等語，然飲料罐亦有可能在警方到
    場前即已為被告所丟棄，甚且證人丁○○亦證稱警方沒有檢
    視警衛室的抽屜，也沒有檢視警衛室往樓下的處所，可見警
    方在立弘公司現場之搜尋並不仔細，不能以警方未搜獲飲料
    罐而否定告訴人曾依被告甲○○之指示至超商買飲料帶至立
    弘公司之事實。(6)、內政部警政署刑事警察局雖係針對受測
    人乙○○「是否知道何人拿走丙○○之皮包」乙節（此見下
    述不另為無罪諭知部分）為測謊鑑定，並進而認定被告乙○○對此問題呈不實反應，而告訴人丙○○就「案發當天（96
    年6 月18日）甲○○等三人有拿走渠的皮包」，經測試結果
    ，無不實反應，有該局鑑定書1 份附卷可稽，然亦誠可見被
    告乙○○為閃避刑責，而飾詞說謊之心態，此與其在本院97
    年8 月21日審理時之上開證詞有上開(3)、(4)所述之諸多與證
    人即被告戊○○所證矛盾及無足採信之處，足可相互印證其
    所辯係因為逮捕翻牆行竊之告訴人始壓制告訴人並反綁告訴
    人云云，純屬杜撰之詞。綜上，被告三人之上開辯詞均無足
    採信，復有上開各事證足證渠三人之妨害自由犯行，且有告
    訴人受傷照片5 幀附卷可稽，本件事證明確，被告三人均應
    依法論科。
二、核被告所為，係犯刑法第302 條第1 項之剝奪人之行動自由
    罪；檢察官於起訴書犯罪事實欄已載明被告3 人以強暴剝奪
    被害人行動自由等情，已合法起訴，雖未引用刑法第302 條
    第1 項之條文，尚不影響起訴之效力。被告三人有犯意聯絡
    、行為分擔，為共同正犯。審酌被告三人對於告訴人妨害自
    由之程度、本件係因被告甲○○與告訴人之不明糾紛所肇引
    、被告乙○○、戊○○於本案之角色與被告甲○○之角色之
    比較、被告三人之犯罪後態度等一切情狀，各量處如主文所
    示之刑，並均諭知易科罰金之折算標準。
三、
(一)、公訴意旨另以：被告甲○○、乙○○、戊○○共同基於意圖
    為自己不法所有之犯意聯絡，於民國96年6 月18日凌晨0 時
    40 分 許，在桃園縣觀音鄉○○○路6 號甲○○擔任警衛之
    立弘生化科技有限公司警衛室，由甲○○以其所使用之門號
    0000000000號行動電話，撥打電話至告訴人丙○○所使用之
    門號0000000000號行動電話，以口渴為由，誘使丙○○購買
    飲料送至上址後，再由甲○○向丙○○佯稱該公司之監視錄
    影設備於前幾天曾錄到有名與丙○○長相相似之男子侵入該
    公司等語，並以一同前往觀看該監視錄影設備為由，誘使丙○○與其3 人一同離開該警衛室，俟行至該警衛室左側圍牆
    前時，即由甲○○以丙○○竊取其車上財物為由，與乙○○
    、戊○○除為前揭有罪部分之強暴剝奪丙○○行動自由之犯
    行外另有於丙○○不能抗拒下，而由甲○○搜查丙○○之身
    體後，將丙○○所有置於其口袋內之行動電話1 支及皮夾1
    只取走，並由其中1 人強抓丙○○之左手拇指按捺指印於空
    白本票1 紙上，因認被告甲○○、乙○○、戊○○另涉犯刑
    法第330 條第1 項之加重強盜罪嫌。
(二)、按犯罪事實，應依證據認定之，無證據不得推定其犯罪事實
    ；不能證明被告犯罪者，應諭知無罪之判決，刑事訴訟法第
    一百五十四條、第三百零一條第一項分別定有明文；而事實
    之認定，應憑證據，如未能發現相當證據，或證據不足以證
    明，自不能以推測或擬制之方法，為裁判基礎；倘積極證據
    不足為不利於被告事實之認定，即應為有利於被告之認定，
    更不必有何有利之證據（最高法院四十年臺上字第八六號、
    三十年上字第八一六號判例意旨參照）。
(三)、經核公訴人認定被告上開犯罪，係以起訴書所列證據清單上
    之各項證據，為其主要論據。訊據被告則否認有上開強盜事
    實，辯稱：告訴人於96年6 月18日凌晨翻牆入立弘公司意圖
    行竊，所以渠等三人才會將告訴人制服，並報警處理云云。
    經查：證人丙○○於本院97年8 月21日審理時證稱「…警察
    來的時候，手機是從甲○○身上取出來的。隔天我去派出所
    牽車子時，我在我車子手煞車中間扶手處有發現我的皮夾，
    錢沒有丟，但是身分證已經遺失了，我皮夾內原來有安信銀
    行信用卡1 張、新竹商銀的現金卡1 張、郵局的提款卡1 張
    、5 千元現金、身分證、健保卡，我在扶手處找到皮夾時，
    只有身分證不在而已。」等語，與其97年1 月9 日偵訊證詞
    相符，可見即使被告三人確有如告訴人之指訴，在案發現場
    拿取告訴人之皮夾，仍難認被告三人有何不法所有意圖，否
    則在警方並無對被告三人實施現場搜索，因之亦無查獲被告
    三人果持有任何不法贓物之情形下，被告三人無庸自行將皮
    夾及其內財物偷偷放回已在派出所之告訴人之自小客車內，
    以增加為警當場查獲之風險。再查，證人丙○○於本院97年
    8 月21日審理時尚證稱在案發現場「…甲○○質問我，我前
    一次有向他借車子開，他說他車上皮包不見了，他說我拿了
    他車子皮包裡面的三萬多元，我向他說我沒有拿，接著甲○○從他身上腰側拿出壹支警棍，…」等語，可見即使被告三
    人確有如告訴人之指訴，在案發現場拿取告訴人之皮夾、手
    機等物，不無可能係被告甲○○想藉此解決之前借車予告訴
    人卻遺失車上財物之手段。又查，公訴人指稱被告其中1 人
    強抓告訴人丙○○之左手拇指按捺指印於空白本票1 紙上乙
    節，告訴人在警局拍攝之照片雖確在左手拇指留有紅色印泥
    之痕跡，證人丁○○亦在偵訊時證述該情，然告訴人在立弘
    公司現場即向警方陳述被告三人之犯行，而警方在現場並無
    搜索被告三人之動作，亦無詳細搜尋警衛室及其他處所（均
    詳如上述），是以並無發現所稱強蓋之空白本票，而告訴人
    亦於本院證稱伊之手被強拗到背後蓋指印，伊不知道蓋何物
    品等語，是本件無任何證據證明被告三人強抓告訴人丙○○
    之左手拇指按捺何物，遑論係有財產價值之本票。綜上，尚
    無證據證明公訴人所指陳被告三人此部分之強盜犯行，然此
    部分若果成罪則與本院上開論罪部分具有實質上之吸收關係
    ，自不另為無罪之諭知。
據上論斷，應依刑事訴訟法第299 條第1 項前段，刑法第28 條
、第302 條第1 項、第41條第1 項前段，刑法施行法第1 條之1
第1 項、第2 項前段，判決如主文。
本案經檢察官徐文豪到庭執行職務
中    華    民    國    97    年    9     月    25    日
                  刑事第三庭審判長法  官  謝順輝
                                  法  官  陳振嘉
                                  法  官  曾雨明
以上正本證明與原本無異。
如不服本判決，應於判決送達後10日內向本院提出上訴狀（應附
繕本），其未敘述上訴理由者，應於上訴期間屆滿後20日內補提
理由書狀於本院，上訴於臺灣高等法院。
                                  書記官  施春祝
中    華    民    國    97    年    9     月    25    日
附錄法條：
刑法第302 條第1 項
（剝奪他人行動自由罪）
私行拘禁或以其他非法方法，剝奪人之行動自由者，處 5 年以下
有期徒刑、拘役或 3 百元以下罰金。


司法院資訊處製作；財團法人民間司法改革基金會備份。
